---
title: "Missingdata"
author: "IK & YH"
date: "2023-01-06"
format:
  html:
    toc: true
    smooth-scroll: true
    css: ../style.css
    grid: 
      body-width: 1200px
    theme: default
editor: visual
---

## Notwendige Pakete laden und aktivieren

```{r warning=FALSE, message=FALSE, results='hide'}
library(mice)
library(psych)
library(ggplot2)
```

## Setze Working directory und öffne Daten

```{r}
setwd("C:/Users/yhagmay/Documents/Teaching/Master/Methoden_Klippt/Methoden Klippt 2022/Datenbeispiele/Woche10_missing_values")

dat_1 <- read.csv(file = "~/Teaching/Master/Methoden_Klippt/Methoden Klippt 2022/Datenbeispiele/Woche10_missing_values/Dat_VR_Anxiety_Uebung.csv", header = TRUE, sep = ",", dec = ".", na.strings = "NA")

dat_1$ID <- as.factor(dat_1$ID)
dat_1$Gruppe <- as.factor(dat_1$Gruppe)
dat_1$Gruppe <- factor(dat_1$Gruppe, levels = c("Warteliste", "in_sensu", "in_virtuo"))
dat_1$Pre <- as.vector(scale(dat_1$Pre, center = TRUE, scale = FALSE))

# Lösche ID damit diese nicht in Imputation eingeht (ist multikollinear mit Gruppe)
dat_1_imputation <- dat_1[,-1]
```

## Muster Missings

```{r}
md.pattern(dat_1_imputation)
```

## Imputation

Imputiere 25/150 = 17 Datensätze

```{r}
# predictive mean matching
imp.pmm <- mice(dat_1_imputation, m=17, method = "pmm")
# lineares Modell mit Normalverteilung
imp.norm <- mice(dat_1_imputation, m= 17, method = "norm.boot")
```

## Analysieren der Daten / Modelldefinition und -schaetzung

```{r}
# Definiere Modell für alle Datensätze pmm
fit.pmm <- with(data=imp.pmm,exp=lm(Post_mis ~ Gruppe + Pre))
# Definiere für alle Datensätze lineares Modell mit Normalverteilung
fit.norm <- with(data=imp.norm,exp=lm(Post_mis ~ Gruppe + Pre))

# Ergebnisse der Modellschätzungen in den einzelnen Datensätzen
## Vorständige Anzeige
sum.fit.pmm <- summary(fit.pmm)
print(sum.fit.pmm, n = 68)
# Unvollständige Anzeige
summary(fit.norm)
```

## Poole Ergebnisse ueber Datensaetze hinweg

```{r}
fit.pmm.pooled <- pool(fit.pmm)
fit.norm.pooled <- pool(fit.norm)

# Modellzusammenfassungen
summary(fit.pmm.pooled)
summary(fit.norm.pooled)
```

## R2 pooled

```{r}
pool.r.squared(fit.pmm)
# Hinweis: fmi = fraction of missing information
pool.r.squared(fit.norm)
```

# Weiterführende Analysen

## Complete cases analysis

Berechnen Sie ein lineares Modell nur mit den vollständigen Fällen (na.action = na.omit)

```{r}
fit.miss <- lm(Post_mis ~ Gruppe + Pre, data = dat_1, na.action = na.omit)
summary(fit.miss)
```

## Data without missing analysis

```{r}
dat_no_miss <- read.csv(file = "~/Teaching/Master/Methoden_Klippt/Methoden Klippt 2022/Datenbeispiele/Woche10_missing_values/Dat_VR_Anxiety_complete.csv", header = TRUE, sep = ",", dec = ".", na.strings = "NA")

dat_no_miss$ID <- as.factor(dat_no_miss$ID)
dat_no_miss$Gruppe <- as.factor(dat_no_miss$Gruppe)
dat_no_miss$Gruppe <- factor(dat_no_miss$Gruppe, levels = c("Warteliste", "in_sensu", "in_virtuo"))
dat_no_miss$Pre <- as.vector(scale(dat_no_miss$Pre, center = TRUE, scale = FALSE))

fit.no.miss <- lm(Post ~ Gruppe + Pre, data = dat_no_miss)
summary(fit.no.miss)
```

Ergebnis: Auch bei Imputation werden die Effekte unterschaetzt

## Analyse woher der Unterschied kommt

Wichtig: Die Analyse beruht nur auf den beobachteten Daten

```{r}
## Missing als Faktor einfügen
dat_1$mis_fac <- ifelse(dat_1$Post_mis == "NA", 1, 0)
dat_1$mis_fac[is.na(dat_1$mis_fac)] <- 1
dat_1$mis_fac <- as.factor(dat_1$mis_fac)
dat_1$mis_fac <- factor(dat_1$mis_fac, labels = c("observed", "missing"))

## Prä-Messung bei missing
ggplot(dat_1, aes(Gruppe, Pre, col = mis_fac)) + 
  geom_jitter(width = 0.2, height = 0, size = 1) +
  stat_summary(fun = mean, geom = "point", size = 2, col = "red")  +
  stat_summary(geom="errorbar", fun.data=mean_cl_normal, width=.1, col ="red")+
  ylim(-10,10) +
  ylab("Score Anxiety") + 
  xlab("Treatment") +
  ggtitle("Belastung vor Behandlung")

ggplot(dat_1, aes(Gruppe, Pre)) + 
  geom_jitter(width = 0.2, height = 0, size = 1) +
  stat_summary(fun = mean, geom = "point", size = 2, col = "red")  +
  stat_summary(geom="errorbar", fun.data=mean_cl_normal, width=.1, col ="red")+
  facet_grid(~mis_fac) + 
  ylim(-10,10) +
  ylab("Score Anxiety") + 
  xlab("Treatment") +
  ggtitle("Belastung vor Behandlung")

## Zusammenhang Pre-Werte und Post-Werte
ggplot(dat_1, aes(Pre, Post_mis, col = mis_fac)) + 
  geom_point() + 
  geom_smooth(method = "lm") +
  facet_wrap(~Gruppe)+
  ylab("Post-Werte") + 
  xlab("Prä-Werte")+
  ggtitle("Zusammenhang Prä und Post pro Gruppe")
## Die Prä-Werte der Missings werden nicht dargestellt

## Einfügen fiktiver Post-Werte für Missings zur Veranschaulichung
dat_1$post_mis2 <- dat_1$Post_mis
dat_1$post_mis2[is.na(dat_1$post_mis2)] <- 5

## Zusammenhang Pre-Werte und Post-Werte
ggplot(dat_1, aes(Pre, post_mis2, col = mis_fac)) + 
  geom_point() + 
  facet_wrap(~Gruppe)+
  ylab("Post-Werte") + 
  xlab("Prä-Werte")+
  ggtitle("Zusammenhang Prä und Post pro Gruppe und Verteilung der missings")

## Zusammenhang Pre-Werte und Post-Werte
dat_no_miss <- cbind(dat_no_miss, dat_1$mis_fac)
ggplot(dat_no_miss, aes(Pre, Post, col = dat_1$mis_fac)) + 
  geom_point() + 
  facet_wrap(~Gruppe)+
  ylab("Post-Werte") + 
  xlab("Prä-Werte")+
  ggtitle("Zusammenhang Prä und Post pro Gruppe und Verteilung der missings")

```

Fazit: Es gibt einen Zusammenhang zwischen den missings und Prä-Werten der unterschiedlich zwischen den Gruppen ist. Dies ist ein erster Hinweis, dass es ein Problem geben könnte. Das eigentliche Problem ist aber statistisch nicht zu erkennen.
