---
title: "Deskriptive Datenanalyse mit ggplot2"
author: "YH"
date: '2022-05-16'
output:
  word_document: default
  pdf_document: default
  html_document: default
---

```{r setup, include=FALSE}
knitr::opts_chunk$set(echo = TRUE)
```

## Vorbereitung
### Zusaetzliche ggplot2 packages

```{r}
#install.packages(c( "colorBlindness", "directlabels", "dplyr", "gameofthrones", "ggforce", "gghighlight", "ggnewscale", "ggplot2", "ggraph", "ggrepel", "ggtext", "ggthemes", "hexbin", "Hmisc", "mapproj", "maps", "munsell", "ozmaps", "paletteer", "patchwork", "rmapshaper", "scico", "seriation", "sf", "stars", "tidygraph", "tidyr", "wesanderson"))
```
### Aktiviere packages)
```{r}
library(ggplot2)
library(psych)
library(Hmisc)
library(tidyr)
```
### set working directory
```{r}
setwd("~/Teaching/Master/Methoden Klinische 2022/Datenbeispiele/1_4")
```

### Daten einlesen
```{r}
dat_1 <- read.csv(file = "~/Teaching/Master/Methoden Klinische 2022/Datenbeispiele/1_4/Dat_VR_Anxiety_1.csv", header = TRUE, sep = ",", dec = ".", na.strings = "NA")

# Characterstrings als Faktoren definieren
dat_1$Gruppe <- as.factor(dat_1$Gruppe) 

```

## Berechnung deskriptive Statistiken getrennt nach Messzeitpunkten

```{r}
descriptives_pre <- describeBy(Pre ~ Gruppe, mat = TRUE, data = dat_1)
descriptives_pre

descriptives_post <- describeBy(Post ~ Gruppe, mat = TRUE, data = dat_1)
descriptives_post

# Verbinden
descriptives1 <- rbind(descriptives_pre, descriptives_post)
descriptives1
```

## Berechnung nach Transformation der Daten in long Format

wide == Daten jeder Person stehen in einer Zeile
long == Daten der einzelnen Messzeitpunkte stehen in einer Zeile, d.h. jede Person hat mehrere Zeilen

```{r}
dat_1_long <- as.data.frame(pivot_longer(dat_1, cols = c(Pre, Post), names_to = "Messung",
values_to = "score", values_drop_na = FALSE))

descriptives2 <- describeBy(score ~ Gruppe + Messung, mat = TRUE, data = dat_1_long)
descriptives2
```

### Graphiken fuer Mittelwerte in verschiedenen Gruppen

```{r}

#### Namen der Faktoren in Ergebnimatrix einfuegen
names(descriptives2)[names(descriptives2) == "group1"] <- "Bedingung"
names(descriptives2)[names(descriptives2) == "group2"] <- "Messzeitpunkt"
#### Konfidenzintervall ausrechnen
descriptives2$ci_95 <- descriptives2$se*1.96

descriptives2$Messzeitpunkt <- factor(descriptives2$Messzeitpunkt, levels = c("Pre", "Post"))

#### Graphik machen
pd <- position_dodge(0.3) # zum Versetzen der Punkte

ggplot(descriptives2, aes(x=Messzeitpunkt, y=mean, group = Bedingung)) + 
   geom_errorbar(width=.2, aes(ymin=mean-ci_95, ymax=mean+ci_95), position = pd) +
  geom_point(aes(color = Bedingung), size=2, position = pd) +
    geom_line(aes(linetype=Bedingung, color = Bedingung), position = pd) +
    ggtitle("Mittelwerte plus/minus 95% Konfidenzintervall")+
    theme_classic()
```
## Berechnung Effektstärken

```{r}
# Score Post
## In sensu vs. Warteliste
dat_1_WL_in_sensu <- subset(dat_1, Gruppe == "Warteliste" | Gruppe == "in_sensu")
d1 <- cohen.d(Post ~ Gruppe, data = dat_1_WL_in_sensu)
d1
## In virtuo vs. Warteliste
dat_1_WL_in_virtuo <- subset(dat_1, Gruppe == "Warteliste" | Gruppe == "in_virtuo")
d2 <- cohen.d(Post ~ Gruppe, data = dat_1_WL_in_virtuo)
d2

# Change
## In sensu vs. Warteliste
d3 <- cohen.d(Change ~ Gruppe, data = dat_1_WL_in_sensu)
d3
## In virtuo vs. Warteliste
d4 <- cohen.d(Change ~ Gruppe, data = dat_1_WL_in_virtuo)
d4
```
