---
title: "Netzwerkmetaanalyse1"
author: "YH"
date: "4 6 2021"
format:
  html:
    toc: true
    smooth-scroll: true
    css: ../style.css
    grid: 
      body-width: 1200px
    theme: default
editor: visual
---

## Packages

```{r}
library(netmeta)
library(meta)
```

## Datensatz smokingcessation

Daten oeffnen und ansehen

```{r}
setwd("~/Teaching/Master/Methoden_Klippt/Methoden Klippt 2022/Datenbeispiele/Woche12_Metaanalyse")

data(smokingcessation)
View(smokingcessation)

# add Studylabel
smokingcessation$studlab <- seq(from=1, to=24, by=1)
smokingcessation$studlab <- as.factor(smokingcessation$studlab)
```

## Berechnung paarweiser Effekstaerken

Das geht mit dem Befehl pairwise. Siehe Hilfe fuer Details.

```{r}
sc.pairwise <- pairwise(treat = list(treat1, treat2, treat3),
               event = list(event1, event2, event3),
               n = list(n1, n2, n3),
               data = smokingcessation,
               sm = "RR")
```

## Netzwerkmetaanalyse machen

Hierfuer wird der Befehl netmeta() verwendet.

```{r}
# Fixed and random effects model with reference group
m1 <- netmeta(TE, seTE, treat1, treat2, studlab, data = sc.pairwise, sm ="RR", random =TRUE, reference.group = "A")
m1

# Fixed effect model without reference group
m2 <- netmeta(TE, seTE, treat1, treat2, studlab, data = sc.pairwise, sm ="RR",all.treatments = TRUE)
m2
```

## Plot des Netzwerks

```{r}
plot.m1 <- netgraph(m1, plastic = FALSE, thickness = TRUE, number.of.studies = TRUE, col.number.of.studies ="red", bg.number.of.studies = "white", pos.number.of.studies = 0.3, multiarm = TRUE, col.multiarm = "purple")

```

## Forest plot

```{r}
forest(m2, labels = c("control", "self-help", "individual counseling", "group counseling"))
```

## Forestplot of original studies

```{r}
detach("package:netmeta", unload = TRUE)
library(meta)

sc.pairwise$design <- paste(sc.pairwise$treat1, sc.pairwise$treat2)
sc.pairwise$studlab <- paste(sc.pairwise$studlab, sc.pairwise$design)
m3 <- metabin(event.e = event1, n.e = n1, studlab = studlab, event.c = event2, n.c = n2, data = sc.pairwise, sm = "RR")
forest(m3, sortvar = design, studlab = studlab, test.overall = FALSE, header.line = "below", hetstat = FALSE, common = FALSE, random = FALSE)
```

## Weitergehende Analyse Heterogenitaet

```{r}
library(netmeta)
decomp.design(m2)
```

## Analyse direkte vs. indirekte Evidenz

mit netmeasures(MODELLNAME) proportion = direct evidence proportion of each network estimate meanpath = mean path length of each network estimate, should be low, ideally below two H.tilde = Flow of evidence from one design to another. Shows which designs have strong influence on total network.

```{r}
netmeasures(m2)
```

## Funnel plot

Auch für die Netzwerkmetaanalyse lassen sich funnelplots erstellen. Bei diesen werden die Daten getrennt für die einzelnen Vergleiche dargestellt. linreg und rank stehen für Signifikanztests für die Asymmetrie. Bitte in die Hilfe für genauere Informationen schauen.

```{r}

funnel(m2, order = m2$trts, col = c("red","blue", "green", "darkblue", "orange", "darkgreen"),linreg = TRUE, rank = TRUE)
```
