---
title: "ggplot2"
author: "YH"
date: '2022-05-16'
output:
  html_document: default
  word_document: default
  pdf_document: default
---

```{r setup, include=FALSE}
knitr::opts_chunk$set(echo = TRUE)
```

## Vorbereitung
### Zusaetzliche ggplot2 packages

```{r}
#install.packages(c( "colorBlindness", "directlabels", "dplyr", "gameofthrones", "ggforce", "gghighlight", "ggnewscale", "ggplot2", "ggraph", "ggrepel", "ggtext", "ggthemes", "hexbin", "Hmisc", "mapproj", "maps", "munsell", "ozmaps", "paletteer", "patchwork", "rmapshaper", "scico", "seriation", "sf", "stars", "tidygraph", "tidyr", "wesanderson"))
```
### Activate ggplot2 package (and other packages)
```{r}
library(ggplot2)
library(psych)
```
### set working directory
```{r}
setwd("~/Studium/BachelorPsychologie/Semester4/Quanti/Tutorium")
```
## Graphiken fuer zwei kontinuierliche Variablen

### Scatterplot
```{r}
###########
# Datensatz mpg aus psych package
# Daten
mpg <- mpg

# Faktoren als solche definieren
mpg$year <- as.factor(mpg$year)
mpg$cyl <- as.factor(mpg$cyl)
mpg$drv <- as.factor(mpg$drv)
mpg$model <- as.factor(mpg$model)
mpg$trans <- as.factor(mpg$trans)
mpg$class <- as.factor(mpg$class)

# Einfaches scatterplot zwei kontinuierlichen Variablen
ggplot(mpg, aes(x = displ, y = hwy)) + 
  geom_point()

# Zusaetzlich Faktor "Zylinder" als dritte Variable
ggplot(mpg, aes(displ, hwy, colour = cyl)) + 
  geom_point()

# Mit Achsenbezeichnungen und Titel
ggplot(mpg, aes(displ, hwy, colour = cyl)) + 
  geom_point() + 
  labs(x = "miles per gallon highway", y = "Hubraum") +
  ggtitle("Zusammenhang Hubraum und Spritverbrauch")

# Mit Linie fuer Zusammenhang mit geom_smooth
## wird automatisch fuer jede Gruppe getrennt gemacht
ggplot(mpg, aes(displ, hwy, colour = cyl)) + 
  geom_point() + 
  labs(x = "miles per gallon highway", y = "Hubraum", color = "Zylinder") +
  ggtitle("Zusammenhang Hubraum und Spritverbrauch") +
  geom_smooth()

# Mit Regressionsline fuer linearen Zusammenhang mit geom_smooth
ggplot(mpg, aes(displ, hwy, colour = cyl)) + 
  geom_point() + 
  labs(x = "miles per gallon highway", y = "Hubraum", color = "Zylinder") +
  ggtitle("Zusammenhang Hubraum und Spritverbrauch")+
  geom_smooth(method = "lm")

# Aufteilung in verschiedene Graphiken anhand eines dritten Faktors mit facet_wrap
## Faktor Fahrzeugklasse
ggplot(mpg, aes(displ, hwy)) + 
  geom_point() + 
  facet_wrap(~class)+
  labs(x = "miles per gallon highway", y = "Hubraum") +
  ggtitle("Zusammenhang Hubraum und Spritverbrauch")

# Aufteilung in verschiedene Graphiken anhand zweier Faktoren mit facet_grid
## Faktoren Antrieb = drv und Zylinder = cyl
ggplot(mpg, aes(displ, hwy)) + 
  geom_point() + 
  facet_grid(drv~cyl)+
  labs(x = "miles per gallon highway", y = "Hubraum") +
  ggtitle("Zusammenhang Hubraum und Spritverbrauch")

# Einfuegen zusaetzlicher, sekundaerer Achsen um die Facets zu bezeichnen
ggplot(mpg, aes(displ, hwy)) + 
  geom_point() + 
  facet_grid(drv~cyl)+
  labs(x = "miles per gallon highway", y = "Hubraum") +
  ggtitle("Zusammenhang Hubraum und Spritverbrauch")+
  scale_y_continuous(sec.axis = sec_axis(~ . , name = "Antrieb", breaks = NULL, labels = NULL)) +
  scale_x_continuous(sec.axis = sec_axis(~ . , name = "Zylinder", breaks = NULL, labels = NULL))

#Speichern der Graphik
## Graphik wird als eigenes Objekt benannt
p <- ggplot(mpg, aes(displ, hwy)) + 
  geom_point() + 
  facet_grid(drv~cyl)+
  labs(x = "miles per gallon highway", y = "Hubraum") +
  ggtitle("Zusammenhang Hubraum und Spritverbrauch")+
  scale_y_continuous(sec.axis = sec_axis(~ . , name = "Antrieb", breaks = NULL, labels = NULL)) +
  scale_x_continuous(sec.axis = sec_axis(~ . , name = "Zylinder", breaks = NULL, labels = NULL))
  

## Graphikobjekt wird mittels ggsave als Graphik in working directory gespeichert
ggsave("plot.png", p, width = 5, height = 5)

```
## Histogramme

Histogramme sind gut um die Verteilung einer Variable zu sehen
```{r}
# Einfache Histogramme
ggplot(mpg, aes(hwy)) + geom_histogram() + facet_wrap(~class)

# Histogram mittels geom_bar
# Wertebereich der y-Achse wird mit ylim gesetzt
ggplot(mpg, aes(hwy)) + geom_bar() + facet_wrap(~class) + labs(x = "miles per gallon highway", y = "Hubraum") + ggtitle("Spritverbrauch nach Fahrzeugklasse") + ylim(0,25)

```

## Graphiken fuer kategorialen Praediktor und kontinuierliches Kriterium
### Graphiken fuer Rohdaten

```{r}
# Rohdaten

# Option 1: nur Rohdaten
ggplot(mpg, aes(drv, hwy)) + 
  geom_jitter(width = 0.2, height = 0)
## jitter verteilt die Daten auf der x-Achse so dass diese besser sichtbar sind
##height = 0 vermeidet vertikalen jitter

# Mit violin plot um Verteilung der Kriteriumswerte zu veranschaulichen
ggplot(mpg, aes(drv, hwy)) + geom_violin() + geom_point() + geom_jitter(width = 0.2, height = 0)

# Mit violin plot und Mittelwert mit Fehlerbalken
ggplot(mpg, aes(drv, hwy)) + geom_violin() + geom_point() +
  geom_jitter(width = 0.2, height = 0) +
  geom_point(stat="summary",fun = mean,size=1.5, col = "red") +
  stat_summary(geom="errorbar", fun.data=mean_se, width=.2, col ="red")+
  theme_classic()
```

### Graphiken fuer Mittelwerte in verschiedenen Gruppen

```{r}

# Option1
## Erst werden die Mittelwerte und ihre Konfidenzintervalle ausgerechnet
## Aus den Ergebnisse wird eine Datenmatrix gemacht
## Aus diesen Daten wird die Abbildung erzeugt

#### Mittelwerte und SE ausrechnen
mpg <- as.data.frame(mpg)
descriptives <- describeBy(hwy ~ cyl, mat = TRUE, data = mpg)
#### Name des Faktors einfuegen
names(descriptives)[names(descriptives) == "group1"] <- "Zylinder"
#### Konfidenzintervall ausrechnen
descriptives$ci_95 <- descriptives$se*1.96
#### Graphik machen
ggplot(descriptives, aes(x=Zylinder, y=mean)) + 
  geom_point() +
  geom_errorbar(aes(ymin=mean-ci_95, ymax=mean+ci_95), width=.1)+
  ggtitle("Verbrauch nach Motor")+
  theme_classic()


#Option 2 
## Plot wird direkt aus den Daten erzeugt
### Balkendiagramm
ggplot(mpg, aes(cyl, hwy)) + 
  stat_summary(fun = mean, geom = "bar", fill = "dark blue") +
  stat_summary(fun.data = mean_se, geom = "errorbar", width=.3)+
  ggtitle("Verbrauch nach Motor")+
  theme_classic()

### Balkendiagramm mit 2 Faktoren
pd <- position_dodge(1) # setzt die Balken nebeneinander

ggplot(mpg, aes(cyl, hwy, fill = drv)) + 
  stat_summary(fun = mean, geom = "bar", position = pd, preserve = "single") +
  stat_summary(fun.data = mean_se, geom = "errorbar", width=.3, position = pd, preserve = "single")+
  ggtitle("Verbrauch nach Motor")+
  theme_classic()

### Punktdiagramm mit 2 Faktoren
ggplot(mpg, aes(cyl, hwy, color = drv)) + 
  stat_summary(fun = mean, geom = "point") +
  stat_summary(fun.data = mean_se, geom = "errorbar", width=.3)+
  ggtitle("Verbrauch nach Motor")+
  theme_classic()

# Noch huebscher, wenn etwas gegeneinander verschoben
pd <- position_dodge(0.4)

ggplot(mpg, aes(cyl, hwy, colour = drv)) + 
  stat_summary(fun = mean, geom = "point", position = pd) +
  stat_summary(fun.data = mean_se, geom = "errorbar", width=.3, position = pd)+
  ggtitle("Verbrauch nach Motor")+
  theme_classic()


```

