---
title: "KlinMeth-Vorkurs - Sitzung 4"
author:
- York Hagmayer
- Bente Hinkenhuis
format:
  html:
    toc: true
    smooth-scroll: true
    css: ../style.css
    grid: 
      body-width: 1200px
    theme: default
editor: visual
---

# KlinMeth-Vorkurs - Deskriptive Statistik

Heute wollen wir uns neben deskriptiver Statistik um häufig nötige Schritte der Datenaufbereitung kümmern. Dazu gehören bspw. das Rekodieren von Fragebogenitems oder auch die Umformatierung von Daten zwischen long- und wide-Format.

Dafür laden wir die Daten für heute.

```{r}
setwd("Vorkurs")
dat = read.csv("laune.csv")
```

## Rekodieren

Diese Daten stammen von einem Fragebogen, der vor und nach einem Vorkurs für ein Methodenmodul für klinische Psychologie durchgeführt wurde. Dieser Fragebogen enthielt genau ein Item: "Mir geht es gerade schlecht." Dabei gab es als Antwortmöglichkeit eine Likertskala von "1 = stimme nicht zu" bis "5 = stimme zu". Dieses Item ist leider negativ formuliert, sodass wir es rekodieren müssen.

## Anhang

Im Anhang findet ihr zu jeder Sitzung Codechunks, die ich für die Erstellung der Sitzung benutzt habe. Vielleicht sind die ja für den einen oder die andere spannend.

### Datenerschaffung (nur für Testzwecke/Simulationen erlaubt)

```{r}
pre = rbinom(500, 4, 0.5) + 1
post = rbinom(500, 4, 0.25) + 1
subjectNr = 1:500
dat = data.frame(pre, post, subjectNr)
write.csv(dat, "Vorkurs/laune.csv", row.names=F)
```
